臺灣臺南地方法院刑事判決　　　　　　　　　　　　　九十一年度訴字第八三號
　　公　訴　人　臺灣台南地方法院檢察署檢察官
　　被　　　告　丙○○
右列被告因偽造文書等案件，經檢察官提起公訴（九十一年度偵字第六六五四號），
本院判決如左：
    主  文
丙○○連續行使偽造私文書，足以生損害於他人，處有期徒刑陸月，如易科罰金，以
參佰元折算壹日。緩刑貳年。
中國信託商業銀行信用卡申請書申請人欄偽造之「丁○○○」署押壹枚、中國信託商
業銀行專案貸款申請書借款人欄偽造之「梁曾清妺」署押壹枚、中國信託商業銀行核
發之卡號0000000000000000號信用卡壹張及附表編號十二、十三、
十八號中國信託商業銀行存查之消費簽帳單上偽造之「丁○○○」署押共參枚，均沒
收。
    事  實
一、丙○○基於為意圖為自己不法所有及偽造文書之概括犯意：
（一）、先於民國（下同）八十七年十月間，未經其母丁○○○同意，擅自以「丁○
        ○○」名義偽填信用卡申請書，並在簽名欄上偽造「丁○○○」之簽名一枚
        （起訴書誤載為將丁○○○之印章盜蓋於信用卡申請書之簽名欄），另檢附
        丁○○○之身分證及駕駛執照影本各一份，以郵寄方式向中國信託商業銀行
        股份有限公司（下稱中國信託）申請核發信用卡，致中國信託誤以為申請人
        係有資力之丁○○○，而陷於錯誤，核發卡號為000000000000
        0000號之信用卡一張給丙○○，足生損害於中國信託及丁○○○。嗣後
        於九十年五月間某日，丙○○因故遺失上開信用卡，委由不知情之某不詳姓
        名女性友人以電話通知中國信託掛失並註銷原信用卡，中國信託不疑有他，
        進而補發卡號為0000000000000000號之信用卡一張予丙○
        ○。丙○○先後取得上開兩張信用卡後，即承上開偽造私文書之概括犯意，
        在信用卡背面之「簽名欄」內，偽簽「丁○○○」之署押共二枚，表示信用
        卡之簽名者於信用卡有效期限內有權使用該信用卡之辨識及證明而偽造私文
        書，足以生損害於丁○○○，並連續自八十七年十月二十八日起至九十年六
        月十七日止，至如附表所示各特約商店持卡消費，並於簽帳單上偽簽「丁○
        ○○」之署押，而連續偽造屬私文書性質之信用卡簽帳單十八份，金額為如
        附表所示合計新台幣（下同）二十七萬一千三百五十元，再先後將簽帳單各
        別交還特約商店員工而行使之，表示「丁○○○」收受特約商店所交付之交
        易標的物並確認交易金額，並同意依據信用卡使用約定，按簽帳單金額付款
        予發卡銀行之意，致使該商店員工在核對簽帳單上之簽名與信用卡上之簽名
        相符後，誤認丙○○為合法之持卡人而陷於錯誤，交付其所選購之物品，並
        將顧客存根聯交付予丙○○收執，而留存特約商店存根聯，足以生損害於丁
        ○○○、中國信託及各該特約商店。
（二）、丙○○連續自八十七年十一月二十一日起至八十九年九月二十一日止，持上
        開卡號為0000000000000000號之信用卡，至中國信託西台
        南分行等設置提款機處，輸入密碼以預借現金，致使自動付款機設備陷於錯
        誤而出借現金，前後共二十九次，金額共計三十一萬二千元。
（三）、丙○○於八十九年十一月間某日，在不詳地點，未經丁○○○同意，利用上
        開卡號0000000000000000號信用卡向來無不良信用之機會
        ，擅自以梁曾清妺名義填寫專案貸款申請書，向中國信託申請專案貸款三十
        萬元，並將丁○○○之印章盜蓋於申請書之簽名欄上（印文為曾清妹三字）
        又在申請書簽名欄偽造「丁○○○」署押一枚，致使中國信託陷於錯誤而於
        八十九年十二月四日撥款三十萬元至丁○○○於土地銀行開設帳號為000
        00000000之二之帳戶內，足生損害於丁○○○及中國信託。丙○○
        旋即承上開偽造文書犯意，於八十九年十二月五日，至台灣土地銀行台南分
        行，以丁○○○之印章及存摺，填寫取款憑條，並在取款條上盜蓋丁○○○
        之印章一枚（印文為丁○○○），以示丁○○○領款之意，將該筆貸款領出
        二十九萬九千元（起訴書誤載為悉數領出），供己花用，足生損害於中國信
        託、台灣土地銀行及丁○○○。
二、案經中國信託訴請及台南市警察局移送台灣台南地方法院檢察署檢察官偵查起訴
    。
    理  由
一、右揭事實，業據被告丙○○於本院審理時供承不諱，核與告訴人代理人甲○○、
    乙○○分別於偵查及審理中指述情節相符，且有中國信託信用卡申請書影本一份
    、信用卡消費明細表一張、簽帳單三張、預借現金交易明細表一張、專案貸款申
    請書影本一份及台灣土地銀行取款憑條影本一張附卷可資佐證，足認被告丙○○
    之自白與事實相符，本件事證明確，被告犯行足以認定，應依法論科。
二、按被告丙○○於事實（一）未經丁○○○同意，於信用卡申請書上偽造告訴人之
    署押、並連同告訴人之身分證等文件持向中國信託申請辦理信用卡，足以生損害
    於丁○○○及中國信託，核其該部分所為，係犯刑法第二百十六條、第二百十條
    行使偽造私文書罪。被告丙○○於上開信用卡背面持卡人簽名欄內偽簽「丁○○
    ○」之署押二枚，表示信用卡之簽名者於信用卡有效期限內有權使用該信用卡之
    辨識及證明而偽造私文書，足以生損害於丁○○○；又其於附表所示時、地消費
    之簽帳單上先後偽造「丁○○○」署押，偽造屬於私文書性質之信用卡簽帳單，
    足以生損害於丁○○○，再先後將信用卡簽帳單各別交還特約商店員工而行使之
    ，表示「梁曾清妺」收受特約商店所交付之交易標的物並確認交易金額，並同意
    依據信用卡使用約定，按簽帳單金額付款予發卡銀行之意，致使該商店員工在核
    對簽帳單上之簽名與信用卡上之簽名相符後，誤認被告為合法之持卡人而陷於錯
    誤，交付其所選購之物品等之行為，足生損害於丁○○○、中國信託及附表所示
    之各特約商店，核其所為係犯刑法第二百十六條、第二百十條之行使偽造文書罪
    及同法第三百三十九條第一項之詐欺取財罪。被告偽造署押之行為，係偽造私文
    書之行為之一部分，偽造私文書之低度行為又為行使之高度行為所吸收，均不另
    論罪。被告多次詐欺取財行為及行使偽造私文書之犯行，各時間緊接，所犯各係
    構成要件相同之罪名，顯係基於概括犯意反覆為之，應各依連續犯規定論以一罪
    ，並分別加重其刑。又被告所犯上開行使偽造私文書罪及詐欺取財罪間，具有方
    法、目的之牽連關係，為牽連犯，應從一重論以連續行使偽造私文書罪處斷。另
    被告於事實（二）之所為，係犯刑法第三百三十九條之二第一項以不正方法由自
    動付款設備取得他人之物罪。被告先後多次犯行，時間緊接，所犯係構成要件罪
    名相同，顯係出於概括之犯意為之，為連續犯，應依刑法第五十六條之規定論以
    一罪，並加重其刑。又被告於事實（三）部分，先盜用梁曾清妺印章蓋於貸款申
    請書上又於其上偽造丁○○○署押一枚，而偽造貸款申請書之私文書，並持以向
    中國信託申請貸款，致使中國信託陷於錯誤而撥付三十萬元至丁○○○於土地銀
    行之帳戶，被告再盜用梁曾清妺印章而偽造取款憑條後，持之行使，致土地銀行
    陷於錯誤交付款項，其所為係犯刑法第二百十六條、第二百十條之行使偽造私文
    書罪及第三百三十九條第一項詐欺取財罪。被告盜用印章之行為係偽造私文書之
    階段行為，其後偽造私文書並持以行使，偽造之低度行為為行使之高度行為所吸
    收，均不另論罪。被告先後兩次偽造文書及詐欺取財犯行，均時間緊接，所犯係
    構成要件相同之罪，均為連續犯，應各依連續犯規定論以一罪，並分別加重其刑
    。又被告所犯上開行使偽造私文書罪及詐欺取財罪間，具有方法、目的之牽連關
    係，為牽連犯，應從一重論以連續行使偽造私文書罪處斷。被告事實（一）及事
    實（三）之犯行，時間緊接，所犯構成要件相同，顯係基於概括犯意反覆為之，
    應依連續犯規定論以一行使偽造私文書罪，並加重其刑。又被告所犯上開連續行
    使偽造私文書罪及連續以不正方法由自動付款設備取得他人之物罪二罪間，具有
    手段、目的之牽連關係，為牽連犯，應從一重論以連續行使偽造私文書罪處斷。
    爰審酌被告冒用其母親名義申請信用卡，進而持卡至各特約商店恣意消費，對被
    害人及發卡公司所生之危害、復以信用卡預借現金，金額非低，對告訴人所生損
    害不輕，又冒用其母名義申請貸款，將貸款金額供己花用，惡性非輕，惟犯後表
    示悔過之態度，及將消費款項、預借現金款項及貸款金額均全部還清，有清償證
    明書一紙並經告訴代理人到庭陳述無誤等一切情狀，量處如主文所示之刑，並諭
    知易科罰金之折算標準，以示懲儆。又被告前未曾受有期徒刑以上刑之宣告，有
    台灣高等法院被告全國前案紀錄表在卷可憑，其經此教訓後，應知所警惕，信無
    再犯之虞，且被告犯後深表悔意，已償還所欠全部款項，如前所述，本院因認所
    宣告之刑以暫不執行為適當，併諭知緩刑二年，以勵自新。
三、被告以丁○○○名義填寫之中國信託信用卡申請書申請人處之署名「丁○○○」
    一枚及專案貸款申請書上借款人處之署押「梁曾清妺」一枚，均應依刑法第二百
    十九條規定諭知沒收。中國信託雖核發卡號0000000000000000
    號之信用卡一張給被告，被告並於信用卡背面偽造「梁曾清妺」簽名一枚，惟該
    張信用卡已遺失，業據被告供明在卷，故不諭知沒收（其上偽造之署押已連同信
    用卡滅失，自毋庸諭知沒收）；至於補發之卡號00000000000000
    00號信用卡一張，乃被告所有供犯罪所用之物，爰併予沒收（該信用卡背面偽
    造之丁○○○署押一枚，已因信用卡沒收而併同沒收，故不另為沒收諭知）。至
    於如附表所示被告各次持信用卡消費所偽造「丁○○○」署押之簽帳單共十八紙
    （客戶留存聯），其上偽造之署押均已連同簽帳單而滅失，此據被告自承在卷，
    爰不諭知沒收。而附表編號十二、十三、十八號消費時所偽簽之第二聯銀行存根
    聯，係由中國信託保管，均已提出行使而非屬被告所有，雖均無庸宣告沒收，惟
    其上所偽簽之「丁○○○」署名計三枚，應依刑法第二百十九條之規定宣告沒收
    ；另編號十之消費係以信用卡支付信用貸款保險費，並未製造簽單，業據中國信
    託函復在卷，編號二、三、六至九、十一、十四、十六號之九筆消費簽帳單商店
    存根聯，因已逾各商店依合約應保存簽帳單一年之期限，故均已遭商店銷毀，有
    上海匯豐銀行股份有限公司台北分公司復函一紙在卷可按，而編號一、四、十、
    十五、十七號五筆消費簽帳單商店存根聯，已因逾一年保存期限，而遭銷毀，亦
    有財團法人聯合信用卡處理中心復函在卷足參，故上開簽帳單上偽造之署押已連
    同簽帳單而銷毀，均不另為沒收之諭知，附此敘明。
據上論斷，應依刑事訴訟法第二百九十九條第一項前段、第五十六條、第二百十六條
、第二百十條、第三百三十九條第一項、第三百三十九條之二第一項、第五十五條、
第二百十九條、第四十一條第一項前段、第七十四條第一款、第三十八條第一項第二
款、罰金罰鍰提高標準條例第一條前段、第二條，判決如主文。
本案經檢察官簡光昌到庭執行職務。
中      華      民      國    九十一    年    九      月      三十      日
                                  臺灣臺南地方法院刑事第七庭
                                          法  官  黃  光  進
右正本證明與原本無異。
如不服本判決，應於判決送達後十日內，向本院提出上訴狀（須附繕本）。
                                          書記官  李  珍  瑩
中      華      民      國    九十一    年    九      月      三十      日
附錄本案論罪科刑法條全文：
刑法第二百十條：
偽造、變造私文書，足以生損害於公眾或他人者，處五年以下有期徒刑。
刑法第二百十六條：
行使第二百十條至第二百十五條之文書者，依偽造、變造文書或登載不實事項或使登
載不實事項之規定處斷。
刑法第三百三十九條第一項：
意圖為自己或第三人不法之所有，以詐術使人將本人或第三人之物交付者，處五年以
下有期徒刑、拘役或科或併科一千元以下罰金。
刑法第三百三十九條之二第一項：
意圖為自己或第三人不法之所有，以不正方法由自動付款設備取得他人之物者，處三
年以下有期徒刑、拘役或一萬元以下罰金。
附表【中國信託信用卡消費明細】
┌──┬──────┬────┬────────────────────┐
│編號│簽帳日期    │金額(元)│            簽帳地點(商店)              │
├──┼──────┼────┼────────────────────┤
│1   │87年10月28日│46200   │航友旅行社有限公司                      │
├──┼──────┼────┼────────────────────┤
│2   │87年11月3日 │23940   │助華旅行社有限公司                    │
├──┼──────┼────┼────────────────────┤
│3   │87年11月13日│23940   │同上                                    │
├──┼──────┼────┼────────────────────┤
│4   │88年4月2日  │14400   │丞穩旅行社                              │
├──┼──────┼────┼────────────────────┤
│5   │89年9月27日 │6600    │金城市旅行社有限公司                    │
├──┼──────┼────┼────────────────────┤
│6   │89年10月5日 │6600    │大誠旅行社有限公司                      │
├──┼──────┼────┼────────────────────┤
│7   │89年10月15日│11550   │同上                                    │
├──┼──────┼────┼────────────────────┤
│8   │89年10月23日│23100   │同上                                    │
├──┼──────┼────┼────────────────────┤
│9   │89年11月9日 │13200   │同上                                    │
├──┼──────┼────┼────────────────────┤
│10  │89年12月14日│9000    │蘇黎世產物保險股份有限公司              │
├──┼──────┼────┼────────────────────┤
│11  │89年12月22日│12200   │季捷時裝設計名店                        │
├──┼──────┼────┼────────────────────┤
│12  │90年3月20日 │12020   │彩禾精品流行精品設計店                  │
├──┼──────┼────┼────────────────────┤
│13  │90年6月5日  │11100   │昕格家飾精品店                          │
├──┼──────┼────┼────────────────────┤
│14  │90年6月9日  │7800    │柔詩美容坊                              │
├──┼──────┼────┼────────────────────┤
│15  │90年6月12日 │11390   │月星服飾                                │
├──┼──────┼────┼────────────────────┤
│16  │90年6月16日 │8890    │柔詩美容坊                              │
├──┼──────┼────┼────────────────────┤
│17  │90年6月17日 │11220   │月星服飾                                │
├──┼──────┼────┼────────────────────┤
│18  │90年6月17日 │18200   │昕格家飾精品店                          │
└───────────────────────────────────┘
